臺灣臺南地方法院刑事判決　
110年度金訴字第492號
公  訴  人  臺灣臺南地方檢察署檢察官
被      告  林益隆



上列被告因洗錢防制法等案件，經檢察官提起公訴（109年度偵
字第22848號），被告於本院準備程序中就被訴事實為有罪之陳
述，經告知簡式審判程序之旨，並聽取被告與公訴人意見後，本
院合議庭裁定改由受命法官獨任進行簡式審判程序，判決如下：
    主  文
林益隆幫助犯洗錢防制法第十四條第一項之洗錢罪，處有期徒刑
貳月，併科罰金新臺幣壹萬元，罰金如易服勞役，以新臺幣壹仟
元折算壹日。
    事實及理由
一、本案被告林益隆所犯為死刑、無期徒刑、最輕本刑3年以上
    有期徒刑以外之罪，亦非高等法院管轄之第一審案件，其於
    準備程序中就被訴事實為有罪之陳述，經告知簡式審判程序
    之旨，並聽取檢察官及被告之意見後，本院合議庭依刑事訴
    訟法第273條之1第1項規定裁定進行簡式審判程序，是本案
    之證據調查，依同法第273條之2規定，不受同法第159條第1
    項、第161條之2、第161條之3、第163條之1及第164條至第1
    70條所規定證據能力認定及調查方式之限制，合先敘明。
二、本案除應於證據欄補充：「被告於本院準備程序及審理時之
    自白」外，其餘之犯罪事實及證據均引用本案起訴書之記載
    （如附件）。
三、論罪科刑：
  ㈠核被告所為，係犯刑法第30條第1項前段、第339條第1項之幫
    助詐欺取財罪，及刑法第30條第1項前段、洗錢防制法第14
    條第1項之幫助一般洗錢罪。
　㈡被告以交付起訴書所載臺灣銀行帳戶存摺、提款卡之一行為
    ，侵害被害人左一瑜之財產法益，係同時觸犯幫助詐欺取財
    罪及幫助一般洗錢罪，為想像競合犯，應依刑法第55條本文
    規定，從一重論以幫助一般洗錢罪。
　㈢被告係對正犯資以助力而實施犯罪構成要件以外之行為，為
    幫助犯，應依刑法第30條第2項規定，按正犯之刑減輕之。
　㈣另犯第14條、第15條之罪，在偵查或審判中自白者，減輕其
    刑，洗錢防制法第16條第2項定有明文。被告於偵查及本院
    審理時就幫助一般洗錢犯行自白不諱，爰依上揭規定，減輕
    其刑，並依法遞減輕之。
　㈤爰審酌被告前即曾因提供其申設之金融機構帳戶予他人使用
    之幫助詐欺取財案件，經本院以106年度簡字第909號判決判
    處拘役55日確定，有該判決書及臺灣高等法院被告前案紀錄
    表附卷可參（見本院卷第13至19頁），其竟不知警惕，再度
    輕易將其臺灣銀行帳戶存摺、提款卡及密碼提供予他人，枉
    顧該帳戶資料可能遭有心人士利用以作為財產犯罪工具之危
    險，影響社會治安且有礙金融秩序，助長詐欺犯罪盛行，並
    使檢警對於詐欺取財犯罪之追查趨於困難，犯罪所得遭領出
    後，形成金流斷點，嚴重破壞社會秩序、正常交易安全及人
    與人間之相互信賴，所為殊值非難，惟念被告並未實際參與
    本案詐欺取財、洗錢之犯行，且犯後坦承犯行不諱，態度尚
    可，復審酌其尚未與被害人達成和解或調解，賠償被害人之
    損害，兼衡被告之犯罪動機、目的、手段、於本案中之角色
    、分工、涉案情節、被害人遭詐騙之金額，暨被告自陳學歷
    為大學肄業，目前擔任物流司機，與父母及祖母同住，無須
    扶養他人，未婚無子女（見本院卷第46至47頁）之智識程度
    、家庭生活狀況等一切情狀，量處如主文所示之刑，並就罰
    金刑部分諭知易服勞役之折算標準，以示懲儆。
四、按刑法就犯罪所得沒收之相關規定，立法意旨係為預防犯罪
    ，符合公平正義，契合任何人都不得保有犯罪所得之原則，
    遂將原刑法得沒收之規定，修正為應沒收之。然沒收犯罪所
    得之範圍，應僅以行為人實際因犯罪所獲得之利益為限，倘
    行為人並未因此分得利益，或缺乏證據證明行為人確實因犯
    罪而有所得，自不應憑空推估犯罪所得數額並予以宣告沒收
    ，以免侵害行為人之固有財產權。是行為人是否因犯罪而有
    所得，且實際取得數目多寡，應由事實審法院審酌卷內人證
    、物證、書證等資料，依據證據法則，綜合研判認定之。經
    查，本案並無積極證據足認被告因其幫助詐欺取財及幫助洗
    錢犯行，有自詐欺集團成員處獲取利益或對價，自不生犯罪
    所得應予沒收之問題。
據上論斷，應依刑事訴訟法第273條之1第1項、第299條第1項本
文、第310條之2、第454條第2項(本件依刑事判決精簡原則，僅
記載程序法條文)，判決如主文。　
本案經檢察官周盟翔提起公訴，檢察官黃信勇到庭執行職務。
中　　華　　民　　國　　111 　年　　1 　　月　　10　　日
                  刑事第十庭    法　官　潘明彥
以上正本證明與原本無異。
如不服本判決應於收受本判決後20日內向本院提出上訴書狀，並
應敘述具體理由。其未敘述上訴理由者，應於上訴期間屆滿後20
日內向本院補提理由書狀（均須按他造當事人之人數附繕本）「
切勿逕送上級法院」。 
　　　　　　　　　　　　　　　　書記官  蘇豐展
中　　華　　民　　國　　111 　年　　1 　　月　　10　　日
附錄本案論罪科刑法條：
洗錢防制法第14條
有第二條各款所列洗錢行為者，處7年以下有期徒刑，併科新臺
幣5百萬元以下罰金。
前項之未遂犯罰之。
前二項情形，不得科以超過其特定犯罪所定最重本刑之刑。

中華民國刑法第339條
意圖為自己或第三人不法之所有，以詐術使人將本人或第三人之
物交付者，處5年以下有期徒刑、拘役或科或併科50萬元以下罰
金。
以前項方法得財產上不法之利益或使第三人得之者，亦同。
前二項之未遂犯罰之。

【附件】：
臺灣臺南地方檢察署檢察官起訴書
                                    109年度偵字第22848號
　　被　　　告　林益隆　男　25歲（民國00年00月00日生）
　　　　　　　　　　　　住○○市○○區○○路000號
　　　　　　　　　　　　居臺南市○○區○○○街00號
　　　　　　　　　　　　國民身分證統一編號：Z000000000號
上列被告因違反洗錢防制法等案件，已經偵查終結，認應提起公
訴，茲將犯罪事實及證據並所犯法條分敘如下：
　　　　犯罪事實
一、林益隆可預見一般人取得他人金融帳戶之行徑，常與財產犯
    罪之需要密切相關，且取得他人帳戶之目的，在於掩飾贓款
    及犯行不易遭人追查，又其對於提供帳戶雖無引發他人萌生
    犯罪之確信，但仍以縱若有人持以犯罪，亦不違反其本意之
    幫助詐欺及洗錢之不確定故意，於民國109年7月11日8時30
    分許，在台南市中西區某家KTV外面，將其所申辦臺灣銀行
    帳號000-000000000000號帳戶（下稱臺灣銀行帳戶）之存摺
    、提款卡，以每2個月新臺幣(下同)3萬元代價交予真實姓名
    不詳暱稱「阿灰」之人，以此方式幫助該人員及其所屬之詐
    騙集團從事詐欺犯罪帳戶使用。嗣該詐騙集團之成員取得上
    開帳戶存摺、提款卡後，即共同基於為自己不法所有之犯意
    聯絡，於109年7月10日20時20分許，假冒小三美日網購平台
    及台新銀行客服人員，撥打電話予左一瑜，佯稱之前購物，
    因系統問題多刷了10筆款項，須依指示操作匯款取消云云，
    致左一瑜陷於錯誤，依指示，於109年7月11日9時25分許、1
    0時06分許，分別匯款2萬9,987元、4萬9,901元至林益隆上
    開臺灣銀行帳戶，而幫助掩飾詐欺犯罪所得之去向。嗣左一
    瑜發現遭騙，始報警處理而循線查悉上情。　　　
二、案經臺南市政府警察局歸仁分局報告偵辦。
　　　　證據並所犯法條
一、被告林益隆對於上揭犯罪事實坦承不諱，核與被害人左一瑜
    於警詢中指訴情節相符，並有被告林益隆上開臺灣銀行帳戶
    客戶基本資料、客戶歷史交易清單與被害人所提供之玉山銀
    行帳戶交易明細等在卷可稽，足認被告之自白與事實相符。
    又金融帳戶存摺、提款卡及密碼攸關個人財產利益之保障，其
    專屬性甚高，一般人均有妥為保管及防止他人任意使用之認
    識，縱有特殊情況偶須交付他人使用，亦必深入瞭解用途及
    合理性，始予提供。現今詐欺集團為掩飾其等不法行徑，避免
    執法人員循線查緝，經常利用他人金融帳戶存摺、提款卡及提
    款卡密碼，以確保犯罪所得免遭查獲等情，屢經報章雜誌及
    新聞媒體披露，是存摺、提款卡及密碼等物如落入不明人士手
    中，而未加以闡明正當用途，極易被利用作財產犯罪工具，應
    為人民一般生活認知之常識。被告為智識正常之成年人，當可
    預見將金融機構帳戶交付他人使用，可能被犯罪集團作為詐財
    或其他犯罪之洗錢工具，竟仍將上揭帳戶資料交予上開詐欺
    集團成員使用，其幫助詐欺及幫助洗錢之不確定故意應可認
    定。本案事證明確，被告罪嫌洵堪認定。
二、核被告所為，係犯刑法第30條第1項前段、第339條第1項之
    幫助詐欺取財罪，及刑法第30條第1項前段、洗錢防制法第1
    4條第1項之幫助洗錢罪。被告以一行為，觸犯上開2罪名，
    為想像競合犯，應依刑法第55條前段規定，從一重論以幫助
    洗錢罪。
三、依刑事訴訟法第251條第1項提起公訴。
中　　華　　民　　國　 110　　年　　10　　月　　28　　日
                              檢察官  周  盟  翔
本件證明與原本無異
中　　華　　民　　國　 110　　年　　11　　月　　2 　　日
                              書記官  許  順  登
所犯法條　　
中華民國刑法第339條
（普通詐欺罪）
意圖為自己或第三人不法之所有，以詐術使人將本人或第三人之
物交付者，處 5 年以下有期徒刑、拘役或科或併科 50 萬元以
下罰金。
以前項方法得財產上不法之利益或使第三人得之者，亦同。
前二項之未遂犯罰之。
中華民國刑法第30條
（幫助犯及其處罰）
幫助他人實行犯罪行為者，為幫助犯。雖他人不知幫助之情者，
亦同。
幫助犯之處罰，得按正犯之刑減輕之。
洗錢防制法第2條
本法所稱洗錢，指下列行為：
一、意圖掩飾或隱匿特定犯罪所得來源，或使他人逃避刑事追訴
    ，而移轉或變更特定犯罪所得。
二、掩飾或隱匿特定犯罪所得之本質、來源、去向、所在、所有
    權、處分權或其他權益者。
三、收受、持有或使用他人之特定犯罪所得。
洗錢防制法第14條
有第二條各款所列洗錢行為者，處 7 年以下有期徒刑，併科新
臺幣 5 百萬元以下罰金。
前項之未遂犯罰之。
前二項情形，不得科以超過其特定犯罪所定最重本刑之刑。